【裁判字號】    98,台抗,463
【裁判日期】    980723
【裁判案由】    常業詐欺聲請法官迴避
【裁判全文】
最高法院刑事裁定              九十八年度台抗字第四六三號
抗  告  人  甲○○
上列抗告人因常業詐欺案件，不服台灣高等法院中華民國九十八
年六月十二日駁回聲請法官迴避之裁定（九十八年度聲字第一五
一０號），提起抗告，本院裁定如下：
    主  文
抗告駁回。
    理  由
按刑事訴訟法第十八條第二款規定，得聲請法官迴避原因之所謂
「足認其執行職務有偏頗之虞者」，係指以一般通常之人所具有
之合理觀點，對於該承辦法官能否為公平之裁判，均足產生懷疑
；且此種懷疑之發生，存有其完全客觀之原因，而非僅出諸當事
人自己主觀之判斷者，始足當之。至於訴訟上之指揮乃專屬於法
院之職權，當事人之主張、聲請，在無礙於事實之確認以及法的
解釋、適用之範圍下，法院固得斟酌其請求以為訴訟之進行，但
仍不得以對當事人有利與否，作為其將有不公平裁判之認定依據
，更不得以此訴訟程序之進行與否而謂有偏頗之虞聲請法官迴避
。本件原裁定以抗告人甲○○於原審據以主張聲請原審法院民國
九十七年度上更(一)字第四九０號案件之審判長曾德水法官迴避之
事由（即審判長於審理期間，有威逼抗告人認罪、庭訊時引用錯
誤資料揶揄抗告人、在證據調查未臻完備前即預斷抗告人罪大惡
極、藉口抗告人無精神病而解除指定辯護律師之職務、阻撓抗告
人與證人即告訴人徐家旺對質之請求、打斷抗告人之詰問、庭訊
完畢後禁止抗告人閱讀筆錄亦未予確認筆錄內容之機會等行為，
執行職務有偏頗之虞）；或係專屬於法院職權之訴訟上指揮事項
，或係抗告人對法律或法院運作實務有所誤會，或係其主觀上之
臆測，縱前開事項因牽涉抗告人己身利害，致主觀上認為法院進
行對其不利之調查，惟此尚非承審法官與抗告人具有故舊、恩怨
等關係，致使審判恐有不公平或一般通常之人均認已達於法官不
能為公平裁判之程度。又事實認定與當事人聲請調查證據之准否
或法院為發現真實而依職權調查證據，洵為法官依法行使審判職
權之範圍，且係審判之核心事項，在不妨礙法官審判職權行使之
下，法官依法自得審酌當事人聲請之准否以為訴訟之進行，並依
法官之專業智識、經驗，就個案所呈之一切情狀、證據而為事實
之認定。尚不得以法院所進行訴訟指揮程序，恐將對某訴訟關係
人有利與否，任憑己意主張將有不公平裁判，更不得以此訴訟之
進行與否而謂有偏頗之虞聲請法官迴避。因認抗告人聲請曾法官
迴避為無理由，而駁回其聲請。經核於法並無不合。抗告意旨猶
執前詞，仍以曾法官未為完整之事證調查即威逼抗告人認罪、擅
自解除指定辯護人之職務、禁止抗告人閱讀筆錄、未予抗告人確
認筆錄之機會，執行職務有偏頗之虞云云，指摘原裁定不當，並
非適法之抗告理由。至於抗告意旨另謂審判筆錄之記載有誤等情
，縱然非虛，亦屬刑事訴訟法第四十四條之一第二項規定之核對
更正問題，尤與法官執行職務有無偏頗之虞無涉。抗告意旨所指
各節均難認為有理由，本件抗告應予駁回。
據上論結，應依刑事訴訟法第四百十二條，裁定如主文。
中    華    民    國  九十八  年    七    月  二十三  日
                      最高法院刑事第七庭
                          審判長法官  林  永  茂
                                法官  吳  昆  仁
                                法官  蘇  振  堂
                                法官  蕭  仰  歸
                                法官  林  立  華
      本件正本證明與原本無異
                                      書  記  官
中    華    民    國  九十八  年    七    月  二十七  日
                                                      Ｅ


司法院資訊處製作；財團法人民間司法改革基金會備份。
